【裁判字號】    98,抗,396
【裁判日期】    980703
【裁判案由】    返還提存物
【裁判全文】
臺灣高等法院民事裁定                   98年度抗字第396號
抗  告  人  牧德科技股份有限公司
法定代理人  甲○○
上列抗告人因與相對人亞亞科技股份有限公司、乙○○、伽華股
份有限公司間返還提存物事件，對於中華民國97年12月31日臺灣
桃園地方法院97年度聲字第1891號裁定提起抗告，本院裁定如下
：
    主  文
抗告駁回。
抗告費用由抗告人負擔。
    理  由
一、抗告人於原法院聲請及本院抗告意旨略以：抗告人因與相對
    人間專利侵害事件，前經原法院96年度裁全字第2817號裁定
    准其供擔保後得為假處分，嗣抗告人以原法院96年度存字第
    3841號提存事件提存新台幣（下同）2萬6,396元及合作金庫
    商業銀行新竹科學園區分行可轉讓定期存單面額100萬元券1
    張（存單號碼J0000000）、1,000萬元券1張（存單號碼L000
    0000）暨500萬元券1 張（存單號碼K0000000），總計1,602
    萬6,396 元後，聲請對相對人假處分執行在案。茲因抗告人
    撤回前開假處分執行，並聲請原法院97年度全聲字第29號裁
    定撤銷上開假處分裁定後，定20日以上之期間催告受擔保利
    益人即相對人行使權利，雖經相對人以上開假處分致渠等受
    有損害為由，共同對抗告人聲請支付命令，惟經抗告人依法
    聲明異議而視為起訴後，復經臺灣新竹地方法院（下稱新竹
    地院）97年度重智字第4 號裁定以相對人未補繳裁判費為由
    ，駁回相對人之訴確定，爰依民事訴訟法第104條第1項第1
    款及第3 款之規定，聲請返還提存物，惟原法院僅以與民事
    訴訟法第104條第1項第1 款要件不符為由，裁定駁回抗告人
    之聲請，顯有疏漏，請求廢棄原裁定，改命准返還擔保物。
二、按應供擔保之原因消滅者，或訴訟終結後，供擔保人證明已
    定20日以上之期間，催告受擔保利益人行使權利而未行使者
    ，法院應依供擔保人之聲請，以裁定命返還其提存物，民事
    訴訟法第104條第1項第1款及第3款定有明文；此項規定，依
    同法第106 條規定，於其他依法令供訴訟上之擔保者準用之
    。所謂應供擔保之原因消滅者，係指受擔保利益人無損害發
    生，或供擔保人本案勝訴確定或就所生損害已經賠償受擔保
    利益人而言（最高法院53年台抗字第279 號判例參照）。所
    謂訴訟終結，則應從廣義解釋，包括執行程序終結在內，債
    權人如確已聲請撤銷假扣押（假處分）裁定，並撤回假扣押
    （假處分）執行之聲請，復定20日以上之期間催告受擔保利
    益人行使權利而未行使者，似不妨適用上開條文之規定，准
    許債權人領回其因聲請假扣押（假處分）而提供之擔保金（
    最高法院75年台抗字第261 號裁定參照），又因假處分所供
    之擔保，係為擔保受擔保利益人因不當假處分所受損害而設
    ，倘執行法院已依假處分裁定實施假處分之執行，則在執行
    法院撤銷其執行程序前，受擔保利益人所受損害仍可能繼續
    發生，損害額既未確定，即無強令其行使權利之理，故在假
    處分所供之擔保，供擔保人依民事訴訟法第106 條準用同法
    104條第1項第3 款規定，聲請以裁定命返還其擔保金，須待
    假處分或假扣押之執行程序已撤銷，始得謂與民事訴訟法第
    104條第1項第3 款所定之訴訟終結相當（最高法院93年台抗
    字第71號裁定參照）。
三、經查，抗告人主張之首揭事實，業據提出假處分裁定、提存
    書、撤銷假處分裁定暨確定證明書、存證信函、及駁回相對
    人起訴之裁定暨確定證明書為證（原法院卷第6 至36頁），
    固堪信為真實。惟相對人因抗告人對之為假處分執行，而起
    訴請求抗告人賠償損害事件，雖經新竹地院以起訴不合程式
    而裁定駁回確定，因該裁定僅有形式確定力，尚不能認相對
    人確無損害發生，故抗告人前開假處分所供擔保之原因並未
    消滅；又抗告人主張其於撤銷假處分裁定及撤回假處分執行
    後已定20日之期間催告相對人行使權利，然抗告人係於97年
    1月18日撤回假處分執行之聲請，該執行程序於97年1月22日
    始終結（同上卷第24至26頁），而抗告人乃分別於97年1月1
    7日、97年1月17日、97年11月10日以存證信函催告相對人亞
    亞科技股份有限公司（下稱亞亞公司）、伽華股份有限公司
    （下稱伽華公司）、乙○○行使權利（同上卷第27至34頁）
    ，其中於97年1 月17日對亞亞公司、伽華公司所為之催告，
    係在抗告人假處分執行程序終結前，核與上開「訴訟終結後
    」催告行使權利之要件不符，是抗告人自不得依民事訴訟法
    第104條第1項第1款及第3款之規定，聲請返還提存物，原法
    院裁定駁回抗告人之聲請，核無不合。抗告論旨指摘原裁定
    不當，求予廢棄，非有理由。
四、據上論結，本件抗告為無理由，爰裁定如主文。
中    華    民    國    98    年    7     月    3     日
                    民事第十二庭
                        審判長法  官  陳駿璧
                              法  官  王麗莉
                              法  官  連士綱
正本係照原本作成。
本裁定除以適用法規顯有錯誤為理由，不得再抗告。如提起再抗
告，應於收受後10日內委任律師為代理人向本院提出再抗告狀。
並繳納再抗告費新台幣1,000元。
中    華    民    國    98    年    7     月    3     日
                              書記官 莊昭樹


司法院資訊處製作；財團法人民間司法改革基金會備份。
